臺灣高等法院刑事判決　　　　　　　　　　　　　　九十年度上易字第三九一四號
　　上　訴　人　臺灣桃園地方法院檢察署檢察官
　　被　　　告　乙○○
右上訴人因被告妨害自由等案件，不服臺灣桃園地方法院八十九年度易字第二七三Ｏ
號，中華民國九十年七月十日第一審判決（起訴案號：臺灣桃園地方法院檢察署八十
九年度偵字第一四三八四號及移送併辦：台灣桃園地方法院檢察署九十年度偵字第三
六六七號）提起上訴，本院判決如左：
    主  文
原判決關於乙○○部分撤銷。
乙○○共同以強暴妨害人行使權利，累犯，處有期徒刑參月，如易科罰金以參佰元折
算壹日。
    事  實
一、乙○○於八十七年間因違反麻醉藥品管理條例罪，經判處有期徒刑六月確定，且
    於八十八年三月二十五日執行完畢，猶不知悔改，緣甲○○於八十九年九月二十
    三日下午六時許，將一包毒品放於乙○○住處後離經去，而同日下午六時三十分
    許，乙○○即因該包毒品為警查獲，至桃園縣警察局大園分局新坡派出所偵訊，
    乙○○因此對甲○○心生仇怨，遂於八十九年九月二十四日凌晨三時許，當丙○○（已經判決有罪確定）至新坡派出所探視遭逮捕之乙○○時，乙○○即將前開
    遭逮捕之經過告知丙○○，並囑丙○○要為其報仇，且交付真實姓名不詳綽號「
    阿龍」之成年男子聯絡電話給丙○○，要丙○○聯絡「阿龍」再將甲○○約出，
    以查明甲○○出賣乙○○之經過，而丙○○因懷疑其友人乙○○遭甲○○誣陷，
    而應允乙○○會處理此事，乙○○對於丙○○受其囑託夥同阿龍去找甲○○，查
    明乙○○為何會被警查獲一事時，丙○○及阿龍會動手毆打甲○○且為查明事實
    經過，會為妨害甲○○權利等違法作為，有預見其發生而其發生並不違背乙○○
    之本意，乙○○遂與丙○○及「阿龍」者基於共同犯意聯絡，由丙○○聯絡綽號
    「阿龍」，再由「阿龍」帶同其他六位年籍不詳之成年男子，八人基於共同犯意
    聯絡，於八十九年九月二十四日上午八時許，由丙○○、「阿龍」等八人以有事
    商談為由，約同甲○○在桃園縣中壢市○○路二五五巷五六弄附近「南亞駕訓班
    」見面後，再以人車來往不便談事為由，將甲○○帶往桃園縣大溪鎮南興里十六
    鄰公墓附近，丙○○及「阿龍」等人即質問有關乙○○遭警於上開時地查獲是否
    為其誣陷乙事，以動手毆打甲○○成傷之強暴方式（傷害部分業據甲○○於原審
    撤回告訴），再以查明電話通聯紀錄為由，要甲○○交出其當時所攜帶0000
    000000號行動電話內之晶片卡乙片，而甲○○因被打，不得已交出上開晶
    片卡乙片予「阿龍」，而妨害甲○○行使行動電話之權利，嗣經甲○○於八十九
    年九月二十四日上午十一時報警處理後，始於八十九年九月二十五日凌晨一時十
    分許，在桃園縣蘆竹鄉○○街○段一五三七號逮捕丙○○本人，並扣得上開晶片
    卡乙片（業據甲○○領回）。
二、案經被害人甲○○訴由桃園縣警察局中壢分局移送台灣桃園地方法院檢察署檢察
    官偵查起訴及移送併辦。
    理  由
一、訊據被告固不否認於八十九年九月二十四日凌晨零時許，同案被告丙○○曾至新
    坡派出所與其見面一事，但否認上開犯行，辯稱：伊請被告丙○○去找甲○○了
    解伊被捉，與甲○○有無關連，並未叫被告丙○○去教訓甲○○，伊有叫丙○○
    找阿龍一起去，但不知丙○○做了什麼事云云。
二、經查：
    １、被告丙○○於右揭時地與「阿龍」等八人約同告訴人甲○○見面，並在桃園
        縣大溪鎮南興里十六鄰附近公墓，動手毆打甲○○，再以要電話通聯紀錄為
        由，由「阿龍」拿走告訴人甲○○上開晶片卡乙片等情，業據告訴人甲○○
        迭次於警訊及原審時指訴明確，不僅核與被告丙○○本人於警、偵訊中及原
        審時供稱「我是有與另七名男子帶甲○○至大溪鎮南興里十六鄰公墓附近毆
        打他（見偵查卷第五頁）」、「因我朋友乙○○於八十九年九月二十三日因
        毒品案件被大園分局新坡派出所查獲懷疑是甲○○擺道，於是乙○○打電話
        叫我去新坡派出所，我於二十四日凌晨三點多至新坡派出所見他，乙○○就
        親口跟我說叫我找綽號阿龍之男子一起去修理甲○○，走到大溪鎮南興里十
        六鄰公墓附近，我叫甲○○下車，然後我就拿我車內的鐵棍手電筒先毆打甲○○，旁邊一起去的人就湧上來一起毆打，至於他的行動電話晶片是阿龍取
        走，要檢查是否有向警方擺道乙○○的資料，拿好後我們共八人分乘兩部車
        離去（見偵查卷第六頁）」、「我開車載甲○○去大溪鎮附近的公墓，我有
        用手電筒打他，因為乙○○認甲○○出賣他，乙○○拜託我去的，另一個叫
        『阿龍』，見偵查卷第三十一頁）」、「被告乙○○叫我找甲○○出來，叫
        我和阿龍修理他（見偵查卷第五十二頁）」、「甲○○問誰要和他講話的，
        阿龍就走到車旁跟他談，我們就問他乙○○的事（見偵查卷第五十三頁）」
        ，復有告訴人甲○○所提出診斷證明書乙紙及遭毆打後受傷照片二紙，在卷
        可稽，足堪認定。再者，被告丙○○於右揭時地為質問告訴人甲○○是否誣
        陷被告乙○○遭查獲乙事，不僅帶同「阿龍」等七名友人一同前往，更將告
        訴人載往人煙稀少之桃園縣大溪鎮南興里十六鄰附近之公墓，持其所有鐵質
        手電筒與「阿龍」等七人一同毆打告訴人甲○○成傷，復以查明告訴人行動
        電話通聯紀錄為由，逕將告訴人甲○○所攜帶上開行動電話之晶片卡取走，
        則告訴人甲○○在被毆打情況下，焉有「自願」交出上開行動電話之晶片卡
        之可能，是告訴人甲○○指稱其當時是不得已交出上開行動電話之晶片卡等
        情，應堪採信，是被告丙○○顯有以強暴方式妨害人行使權利之犯行甚明。
    ２、再被告丙○○於警訊時供稱：伊於二十四日凌晨三時許至新坡派出所見乙○○，乙○○親口跟伊說，叫伊找阿龍的男子一起去修理甲○○，於是伊就打
電話給阿龍告知乙○○所交待的事，阿龍就叫伊先約好甲○○再聯絡等語（
        詳偵查卷第六頁），於偵查中供稱：乙○○被捉那天，在新坡派出所說甲○○出賣他，乙○○叫我找阿龍然後去找甲○○修理他等語（詳偵查卷第三十
        一頁、五十二頁），復於原審調查時供稱：「我有跟乙○○說要去打他，乙○○跟我說好，阿龍是乙○○的朋友，乙○○給我他朋友阿龍的行動電話」
        （詳原審卷第十七頁）、「我有事先跟乙○○講過，他也有同意我去做，（
        詳原審卷第一百十六頁）」等語，因被告丙○○與甲○○並無任何恩怨，並
        無毆打甲○○之動機，況事情發生於被告乙○○被逮捕後數小時，顯見被告
        丙○○確實是受被告乙○○請託無誤，從而被告丙○○於本院調查時改稱：
        被告叫伊去找甲○○瞭解事情的經過，伊說伊會處理，被告並未叫伊去教訓
        甲○○云云，因被告丙○○無找甲○○麻煩之動機，已如前述，是被告丙○○於事後改稱被告乙○○未授意一詞，顯為迴護之詞，委不足採，堪認定被
        告乙○○確曾授意要求被告丙○○連絡「阿龍」一同找出告訴人甲○○修理
        他，被告乙○○辯稱未叫丙○○修理甲○○一詞，為卸責之詞，不足採信。
    ３、既然被告乙○○要丙○○夥同阿龍「修理」甲○○，則丙○○與阿龍毆打甲○○或者丙○○等為了要找出甲○○有無出賣乙○○，而會為妨害甲○○行
        使權利之行為，當為乙○○所能預見，且其發生亦不違背乙○○之本意，依
        刑法第十三條第二項規定以故意論，且雖公訴人認被告乙○○係犯教唆犯，
        然以自己共同犯罪之意思，事先同謀，而由其中一部分人實施犯罪之行為者
        ，仍為共同正犯，此有第一Ｏ九號大法官解釋可參，本案起因於被告乙○○
        認被甲○○陷害，因自己被逮捕無法行動，而授意丙○○及阿龍去修理甲○○，此顯以自己共同犯罪之意思，事先同謀甚明，從而被告乙○○與丙○○
        、阿龍等人，有共同犯意聯絡無誤。
三、核被告乙○○所為係犯刑法第三百零四條第一項以強暴妨害人行使權利罪，被告
    乙○○與丙○○、「阿龍」間有犯意聯絡及行為分擔，皆為共同正犯，公訴人認
    被告係犯刑法第三百零四條第一項以強暴使人行無義務罪，惟取走甲○○行動電
    話晶片，仍係使甲○○不能使用電話，故應是妨害人行使權利才是，特此敘明，
    再被告乙○○於八十七年間因違反麻醉藥品管理條例罪，經判處有期徒刑六月確
    定，且於八十八年三月二十五日執行完畢，此有台灣高等法院被告全國刑案紀錄
    表一紙可證，是被告受有期徒刑執行完畢後，於五年內再犯有期徒刑以上之罪，
    為累犯，依法加重其刑。
四、原審以被告僅要丙○○「修理」甲○○，故應只有傷害犯意，而就被告乙○○被
    訴妨害自由部分判決無罪，上訴人即公訴人以被告乙○○既然要丙○○替伊教訓
    甲○○，豈會單純對甲○○會被施強暴妨害自由一事無認識為由提起上訴，因原
    審疏未考量「修理」，並不是見人即打就可，更何況被告乙○○交待要了解甲○○有無出賣他一事，從而公訴人之上訴，為有理由，自應由本院將原判決關於被
    告乙○○部分撤銷改判，爰審酌被告乙○○未坦承犯行、造成危害非重等一切情
    狀，量處如主文所示之刑，再被告犯罪後，刑法第四十一條易科罰金之規定，業
    於九十年一月十日經修正公且布（同年月十二日起生效施行），經本院比較修正
    前後之規定，以修正後之規定並無不利於被告，應依刑法第二條第一項前段之規
    定，從修正後第四十一條第一項前段之規定處斷，並諭知易科罰金之折算標準。
五、再公訴人起訴被告丙○○等人毆打甲○○成傷，涉犯傷害罪部分，因傷害罪為告
    訴乃論罪，而告訴人甲○○於原審審理時已撤回對被告乙○○及丙○○之告訴（
    詳原審卷第一四六頁），惟此傷害部分與公訴人起訴經本院判決有罪部分，有方
    法、結果之牽連關係，屬裁判上一罪，爰不另為不受理判決之諭知，併此敘明。
六、至於移送併案審理部分（臺灣桃園地方法院檢察署九十年度偵字第三六六七號）
    ：移送併辦意旨認被告乙○○另於八十九年九月二十七日晚上六時許，與余太安
    （另案偵查）在桃園縣中壢市○○街一九三號工廠內共同毆打甲○○成傷乙節，
    因公訴人原起訴被告乙○○上開傷害罪嫌部分，業據告訴人甲○○撤回告訴在案
    ，有如上述，則移送併案審理部分與公訴人原起訴傷害罪嫌部分，自無連續犯之
    裁判上一罪關係，本院自不得就移送併案審理部分併予審理，至為灼然，應退回
    臺灣桃園地方法院檢察署檢察官續行偵查處理，附此敘明。
據上論斷，應依刑事訴訟法第三百六十九條第一項前段、第三百六十四條、第二百九
十九條第一項前段，刑法第二條第一項前段、第二十八條、第三百零四條第一項、第
四十七條、修正後第四十一條第一項前段，罰金罰鍰提高標準條例第一條前段、第二
條判決如主文。
本案經檢察官李良忠到庭執行職務。
中    華    民    國     九十一   年       一       月        十八      日
                          臺灣高等法院刑事第十八庭
                              審判長法  官  吳      敦
                                    法  官  吳  明  峰
                                    法  官  劉  慧  芬
右正本證明與原本無異。
不得上訴。
                                    書記官  鎖  瑞  嶺
中    華    民    國     九十一   年       一       月       二十一     日
